臺灣臺北地方法院民事判決　　　　　　 100年度訴字第3506號
原　　　告　陳立偉
被　　　告　陳進坤
上列原告因被告業務過失傷害案件，提起刑事附帶民事訴訟（
本院100年度交簡附民字第11號）請求侵權行為損害賠償，經本
院刑事庭裁定移送前來，本院於民國100年10月4日言詞辯論終結
，判決如下：
    主  文
被告應給付原告新臺幣肆拾柒萬壹仟零貳拾肆元，及自民國一百
年一月六日起至清償日止，按年息百分之五計算之利息。
原告其餘之訴駁回。
本判決第一項得假執行；但被告如以新臺幣肆拾柒萬壹仟零貳拾
肆元為原告預供擔保，得免為假執行。
原告其餘假執行之聲請駁回。
    事實及理由
一、原告起訴主張：被告駕駛營業用小客車搭載乘客為業，於民
    國99年6月13日晚上9時許，駕駛車號397－YD號營業用小客
    車沿臺北市○○○路由南往北方向第一車道行駛，於同日晚
    上9時12分許行至臺北市○○○路155巷口時，明知車輛變換
    車道應注意前後車輛，且應讓直行車先行，而當時夜間有照
    明，柏油路面、路面無缺陷、無障礙物、視距良好，並無不
    能注意之情形，竟疏未注意，其左前葉子板與同向沿同路段
    行駛第一車道，由原告所騎乘之車號YFZ－903號普通重型機
    車前車頭發生擦撞，致使原告人車倒地，因而受有左側近端
    尺骨開放性骨折、左側近端肱骨骨折、左跟骨骨折等傷害。
    原告因被告上開侵權行為致原告受有：(一)醫藥費151,044 元
    ；(二)增加生活上之需要14,630元；(三)看護費112,000元；(四)
    求醫交通費121,359元；(五)車輛維修費44,375元；(六)精神慰
    撫金30萬元，共計743,408元之損害，爰依民法第184條第1
    項、第193條第1項、第195條第1項前段及第196條規定，請
    求被告賠償原告所受之損害等語，並聲明：(一)被告應給付原
    告743,408元，及自起訴狀繕本送達翌日起至清償日止，按
    年息5%計算之利息。(二)願供擔保請准宣告假執行。
二、被告則以：原告請求金額太高，沒有辦法支付等語，資為抗
    辯。並聲明：(一)原告之訴及假執行之聲請均予駁回。(二)如受
    不利判決，願供擔保請准宣告免為假執行。
三、得心證之理由：
  (一)按因故意或過失，不法侵害他人之權利者，負損害賠償責任
    ；違反保護他人之法律，致生損害於他人者，負賠償責任，
    民法第184條第1項前段及第2項前段定有明文。復按侵權行
    為所發生之損害賠償請求權，以有故意或過失不法侵害他人
    之權利為其成立要件，此觀民法第184條之規定自明。若其
    行為並無故意或過失，或其行為與損害之間無相當因果關係
    者，均無令負侵權行為損害賠償責任之可言。而所謂過失，
    係指行為人雖非故意，但按其情節，應注意、能注意而不注
    意，或對於侵權行為之事實，雖預見其發生，而確信其不發
    生者而言。復按行車遇有變換車道時，應先顯示方向燈光或
    手，又汽車在同向二車道以上之道路，除應依標誌或標線之
    指示行駛外，變換車道時，應讓直行車先行，並注意安全距
    離，道路交通安全規則第91條第6款、第98條第1項第6款分
    別有明文規定。經查，本件原告主張被告於99年6月13日晚
    上9時12分許，駕駛車號397－YD號營業用小客車沿臺北市○
    ○○路由南往北方向第一車道行駛，行至臺北市○○○路
    155巷口時，明知車輛變換車道應注意前後車輛，且應讓直
    行車先行，甚且當時無不能注意之情形，被告竟疏未注意，
    致與同向沿同路段行駛第一車道，由原告所騎乘之車號YFZ
    －903號普通重型機車發生擦撞，原告因而受有左側近端尺
    骨開放性骨折、左側近端肱骨骨折、左跟骨骨折傷害等情，
    業經本院刑事庭100年度交簡字第39號刑事判決認定被告係
    犯業務過失傷害罪，此有刑事判決在卷可稽（詳本院100年
    度司北調字第871號卷第4頁至第5頁），並經本院依職權調
    閱上揭刑事卷核對無訛，自堪信為真正。是本件被告駕駛車
    輛行至肇事地點應依標誌或標線之指示行駛，且變換車道時
    應先顯示方向燈光或手，並應讓直行車先行、注意安全距離
    ，而依當時日間有自然光、道路無缺陷、無障礙物、視距良
    好，復無不能注意上開規定之情事，有上開調查報告表在卷
    可參，被告並無不能注意之情，其竟疏未注意及此，以致發
    生系爭事故，造成原告受傷，被告就系爭事故之發生確有過
    失甚為明確，揆諸前揭說明，被告自應負侵權行為損害賠償
    責任。
  (二)按因故意或過失，不法侵害他人之權利者，負損害賠償責任
    ；不法侵害他人之身體或健康者，對於被害人因此喪失或減
    少勞動能力或增加生活上之需要時，應負損害賠償責任；不
    法侵害他人之身體、健康、名譽、自由、信用、隱私、貞操
    ，或不法侵害其他人格法益而情節重大者，被害人雖非財產
    上之損害，亦得請求賠償相當之金額，民法第184條第1項前
    段、第193條第1項、第195條第1項前段分別定有明文。查被
    告過失致原告之身體健康及財產受有損害，自應依民法第
    184條規定負賠償之責。至原告因被告上開侵權行為得請求
    賠償之數額若干，以下析論之：
  1.醫療費用部分：本件原告主張其因系爭事故而於臺北長庚紀
    念醫院、臺安醫院、行政院衛生署臺東醫院、黃昱翰中醫診
    所就醫支出之醫療費用151,044元。經查，據原告所提之醫
    療單據，其中於臺北長庚醫院支出醫療費用1,570元、臺安
    醫院支出醫療費用147,913元、行政院衛生署臺東醫院支出
    醫療費用750元；黃昱翰中醫診所支出醫療費用430元，共計
    150,663元，有醫療費用收據附卷可憑（見本院100年度交附
    民字第5號卷第22頁至第41頁），另於臺北長庚醫院支出醫
    療費用1,570元、臺安醫院支出醫療費用147,913元中內有多
    筆證明書費計2,170元（250＋780＋300＋360＋120＋240＋
    120 ＝2,170，詳本院100年度交附民字第5號卷第23頁、第
    28頁至第32頁），應非屬必要費用，故予以扣減，其餘醫療
    費用支出148,493元（150,663－2,170＝148,493）均有醫療
    費用收據附卷可稽（見本院100年度交附民字第5號卷第22
    頁至第41頁），自應准許。是原告請求被告給付148,493元
    ，為有理由，逾此部分，即屬無據。
  2.增加生活支出部分：原告主張其因事故受傷而購買輔助器材
    及營養品支出14,630元云云，經查，原告所受之傷害為左側
    近端尺骨開放性骨折、左側近端肱骨骨折、左跟骨骨折，應
    應堪認定原告確有購買輔助器材及購買營養品之必要。惟原
    告就上揭支出提出發票、收據，其金額為3,370元（見本院
    100年度交附民字第5號卷第42頁至第46頁），則原告請求被
    告給付3,370元，洵屬有據，應予准許；逾此部分，即屬無
    據。
  3.看護費用：原告主張其第一次住院期間自99年6月14日起至
    同年7月9日止、第二次住院期間自99年10月31日起至同年11
    月4日，暨術後出院（即99年7月10日起至99年8月20日）計
    40日，需專人照護而由其母親照護，以看護費用住院期間每
    日2,000元、術後出院每日1,200元計算，被告應賠償看護費
    用112,000元。經查觀諸原告所提由臺安醫院於99年7月22
    日出具之診斷證明書載明「99年7月9日出院…宜休養3個月
    …需專人照顧…」等語（見本院100年度交附民字第5號卷第
    13頁），足認原告因系爭車禍受傷，於兩次住院期間及出院
    後3個月內確有接受專人看護之必要甚明。再按親屬代為照
    顧被害人之起居，固係基於親情，但親屬看護所付出之勞力
    並非不能評價為金錢，雖因二者身分關係而免除被害人之支
    付義務，惟此種基於身分關係之恩惠，自不能加惠於加害人
    ，故由親屬看護時雖無現實看護費之支付，仍應認被害人受
    有相當於看護費之損害，得向加害人請求賠償，始符公平原
    則，被害人仍得依民法第193條第1項規定求償（最高法院94
    年度台上字第1543號判決意旨參照）。復按當事人已證明受
    有損害而不能證明其數額或證明顯有重大困難者，法院應審
    酌一切情況，依所得心證定其數額，民事訴訟法第222條第2
    項定有明文，本院衡諸目前看護費用行情，認以住院期間每
    日2,000元、出院療養期間每日1,200元為看護費用之計算基
    準，核屬相當。惟原告請求之住院期間為32日，然依原告所
    提之臺安醫院診斷證明書其住院期間為31日（見本院100年
    度交附民字第5號卷第20頁至第21頁），是原告請求兩次住
    院期間計31日及出院40日內之看護費用110,000元（31×2,
    000＋40×1,200＝110,000），應予准許，逾此部分，即屬
    無據。
  4.交通費用：原告主張其前往醫療院所就診、進行復健而支出
    交通費用共計121,359元，經查本院審酌原告受傷部位及其
    程度，與原告居住處所至就醫之醫療院所之距離等情，原告
    確有搭車就醫之必要，堪以認定。惟原告請求之計程車車資
    為4,215元，然核其有單據之金額總計僅3,040元（見本院
    100年度交附民字第5號卷第69頁至第76頁），其餘1,175元
    （4,215－3,040＝1,175）部分未據原告舉證證明。原告另
    主張由家人開車接送之油資15,460元，亦無單據可資為憑，
    均應扣除。是原告得請求之交通費用損害為104,724元（
    121,359－1,175－15,460＝104,724），逾此部分之請求，
    不應准許。
  5.車輛維修費用：按不法毀損他人之物者，被害人得請求賠償
    其物因毀損所減少之價額；而負損害賠償責任者，除法律另
    有規定或契約另有訂定外，應回復他方損害發生前之原狀，
    且債權人得請求支付回復原狀所必要之費用，以代回復原狀
    ，民法第196條、第213條第1項、第3項分別定有明文。又按
    物被毀損時，被害人除得依民法第196條請求賠償外，並不
    排除民法第213 條至第215條之適用，惟民法第196條之規定
    即係第213條之法律另有規定，請求賠償物被毀損所減少之
    價額，得以修復費用為估定之標準，但以必要者為限（如修
    理材料以新品換舊品，應予折舊），最高法院77年5月17日
    民事庭總會決議可資參照。經查，原告所有之系爭車號YFZ-
    903號機車因本件事故受損，支出機車修理費用為44,375元
    ，且該44,375元均屬零件費用，有估價單在卷可佐（見本院
    100年度交附民字第5號卷第77頁），因此係更換新品應予折
    舊，依行政院86年12月30日行政院台（86）財字第52053號
    令發布之修正固定資產耐用年數表及行政院45年7 月31日台
    （45）財字第4180號函公布之固定資產折舊率表所示，機器
    腳踏車之折舊年限為3年，依定率遞減法折舊率為千分之五
    三六。其最後一年之折舊額，加計歷年折舊累積額，其總和
    不得超過該資產成本原額之十分之九。復參酌營利事業所得
    稅查核準則第95條第6項規定：「固定資產提列折舊採用平
    均法或定律遞減法者，以一年為計算單位，其使用期間未滿
    一年者，按實際使用之月數相當於全年之比例計算之，不滿
    一個月者，以一月計。」。經查，系爭機車出廠日為93年9
    月，有公務監理電子閘門車號查詢重型機車車籍資料在卷可
    參（見本院卷第14頁），距本件交通事故發生日99年6月13
    日，約為5年9個月，依上開規定，應扣除折舊39,938元（計
    算式：44,375×0.9＝39,938元），即原告得請求之修車費
    損失為4,437元（44,375－39,938＝4,437），其超過上開金
    額之請求，不應准許。
  6.精神慰撫金部分：按人格權受侵害時，以法律有特別規定者
    為限，得請求損害賠償或慰撫金；又因故意或過失，不法侵
    害他人之權利者，負損害賠償責任；不法侵害他人之身體、
    健康、名譽、自由、信用、隱私、貞操、或不法侵害其他人
    格法益而情節重大者，被害人雖非財產上之損害，亦得請求
    賠償相當之金額。其名譽被侵害者，並得請求回復名譽之適
    當處分，民法第條、第184條第1項前段、第195條第1項分別
    定有明文。又民法第195條所謂相當之金額，應斟酌加害人
    與被害人雙方之身分、資力與加害程度，及其他各種情形核
    定之；慰撫金是否相當，應以加害行為之加害程度及被害人
    所受痛苦，斟酌加害人及被害人之身分、經濟地位等各種情
    形定之。最高法院47年台上字第1221號、51年台上字第223
    號判例可資參照。經查，原告係臺北體育學院畢業，擔任原
    民會行政助理、月薪26,000元、名下有機車一部而無不動產
    ；被告係國中畢業，原為計程車司機後失業，名下無任何財
    產，且尚需扶養父親及妻兒等情，業據兩造當庭陳明在卷可
    參，本院審酌原告正值青年，因被告之過失傷害，身體遭受
    上開傷害需接受手術治療，出院後因行動不便無法工作，其
    精神上自有相當之痛苦，另考量兩造之經濟狀況、系爭事故
    發生始末等一切情狀，認原告請求被告賠償非財產上之損害
    應以10萬元為適當。
  7.綜上，原告得請求被告賠償之數額為471,024元【148,493
    （醫療費）＋3,370（增加生活支出）＋110,000（看護費）
    ＋104,724（交通費）＋4,437（車輛維修費）＋100,000（
    精神慰撫金）＝471,024】。
四、綜上，原告等依侵權行為之法律關係，請求被告給付原告
    471,024元，及自刑事附帶民事起訴狀繕本送達翌日即100年
    1月6日起至清償日止，按年息5％計算之利息之範圍內，為
    有理由，應予准許。原告逾此部分之請求，則為無理由，應
    予駁回。又本件所命被告給付之金額，未逾新臺幣50萬元，
    爰依民事訴訟法第389條第1項第5款規定，就原告勝訴部分
    ，依職權宣告假執行。又被告陳明願供擔保，請准宣告免為
    假執行，核無不合，爰酌定如主文第3項所示相當之擔保金
    額宣告之。至於原告敗訴部分，其假執行之聲請失所依附，
    不予准許，應予駁回。
五、本件事實已臻明確，兩造其餘之攻擊或防禦方法，及未經援
    用之證據，經本院斟酌後，認為與判決基礎之事實並無影響
    ，均不足以影響本裁判之結果，自無庸一一詳予論駁之必要
    ，併此敘明。
六、原告係於刑事訴訟程序附帶提起民事訴訟，並未繳納裁判費
    ，本件復無其他訴訟費用之支出，爰不為訴訟費用之諭知，
    併此敘明。
七、據上論結，本件原告之訴為一部有理由，一部無理由，依民
    事訴訟法第389條第1項、第392條第2項，判決如主文。
中    華    民    國   100    年    10    月    28    日
                  民事第八庭    法  官  宣玉華
以上正本係照原本作成
如對本判決上訴，須於判決送達後20日內向本院提出上訴狀。如
委任律師提起上訴者，應一併繳納上訴審裁判費。
中    華    民    國   100    年    10    月    28    日
                                書記官  吳珊華